【裁判字號】    91,易,1032
【裁判日期】    920128
【裁判案由】    贓物
【裁判全文】
臺灣臺北地方法院刑事判決                        九十一年度易字第一三二號
    公  訴  人  臺灣臺北地方法院檢察署檢察官
    被      告  丙○○  男  二.
    選任辯護人  蔡瑞麟律師
右列被告因贓物案件，經檢察官提起公訴（九十年度偵字第二九三０號），本院判決
如左：
    主  文
丙○○無罪。
    理  由
一、公訴意旨略以：被告丙○○明知綽號「小郭」之丁○○（另分偵案移轉台灣苗栗
    地方法院檢察署）所販售之電漿電視二台及ＤＶＤ一台均係來路不明之贓物，竟
    於民國八十九年七月底某日，在新竹縣某地以行動電話牙保乙○○（原名翁國書
    ，九十年一月十七日更名，另由台灣士林地方法院檢察署以九十年度偵字第一七
    九八號聲請簡易判決處刑）以新台幣（下同）十四萬三千元之賤價，向丁○○購
    買前揭贓物，嗣因乙○○復轉售予不知情之侯殿祥，而為警循線查知上情。因認
    被告涉犯刑法第三百四十九條第二項之牙保贓物罪嫌。
二、公訴人認被告丙○○涉有前開犯行，無非係以：翁國書於本案發生前並不認識丁○○，本案係由被告與翁國書聯繫，翁國書告知欲購買電漿電視，嗣後丁○○即
    與翁國書聯繫出售電漿電視，為證人翁國書於警訊、偵查供述綦詳，及電漿電視
    市價四十餘萬，被告竟向翁國書報價十六萬元，價格顯不相當，其應顯知該電視
    係贓物等情，為其主要論據。訊據被告固不否認曾撥打電話詢問乙○○有無意願
    購買富士牌電槳電視，惟堅決否認有何牙保贓物犯行，辯稱：伊受丁○○之託尋
    找有意願購買電槳電視之買主，遂打電話給乙○○開價十六萬元，惟翁國書嫌太
    貴而未成交，嗣翁、郭二人如何交易，伊不知情，亦未參與，是丁○○自己打電
    話與乙○○洽談，伊未居間介紹等語。
三、按犯罪事實應依證據認定之，無證據不得推定其犯罪事實，刑事訴訟法第一百五
    十四條定有明文；又認定犯罪事實所憑之證據，雖不以直接證據為限，間接證據
    亦包括在內，然而無論直接或間接證據，其為訴訟上之證明，須於通常一般之人
    均不致有所懷疑，而得確信其為真實之程度者，始得據為有罪之認定，倘其證明
    尚未達到此一程度，而有合理之懷疑存在時，事實審法院在心證上無從為有罪之
    確信，自應為無罪之判決（參見最高法院七十六年度台上字第四九八六號判例意
    旨）。
四、經查：
  (一)上揭電槳電視係富士通公司所有，於八十九年七月二十六日上午七時十五分許，
    在台北市○○○路○段一六三號三樓發現已遭不詳人士竊取等情，業據該公司營
    業部映像資訊課課長甲○○於警訊時指證明確，且有台北市政府警察局大安分局
    報案三聯單、刑案現場勘查紀錄表及電話紀錄簿影本附卷可稽，固堪認前開電槳
    電視為他人竊取之贓物，證人丁○○雖於偵查中供稱：「（電視如何取得？）向
    客戶買的，我不知他的真實姓名，他自己找上門，打我的手機和我聯絡，電視一
    台十萬，ＤＶＤ三千元」（見九十年偵字第二九三０號偵卷第二三頁正面、反面
    ），然因前述竊盜案件迄未偵破，即無從查知究係何人竊取及如何處分，僅能探
    得上開電槳電視遭竊取後，輾轉由丁○○收受持有。
  (二)據證人乙○○於警訊時供稱：伊在「網際光華螞蟻市場」網站刊登買賣電子科技
    產品之廣告，被告約七月底主動打電話給伊詢問要不要買電槳電視，並開價十六
    萬，但伊覺得很貴，就沒有買，隔二天，丁○○突然打電話給伊稱有電槳電視要
    賣十二萬，伊覺得很便宜，就與丁○○約時間、地點交易等語（見八十九年度偵
    字第一五八七三號偵卷第二二頁正面、反面、第二三頁、第二六頁反面、第五六
    頁），核與被告迭於偵、審中所辯：係丁○○打電話給伊稱有電槳電視要找人買
    ，遂打電話向翁國書報價，但翁國書嫌貴，故未成交等情，大抵相符，是本件應
    係八十九年七月底被告受丁○○請託尋覓買主，遂打電話向乙○○兜售電槳電視
    ，因翁國書嫌價格過高而未成交，隨後丁○○得知乙○○有在買賣電子科技產品
    ，亦打電話向乙○○兜售前開電槳電視，丁○○與乙○○所兜售者，應為同樣一
    批電槳電視，洵堪認定，台灣士林地方法院九十年度易字第四四八號判決，亦同
    此意旨，有該判決書一份在卷可憑，辯護人指被告、丁○○先後向乙○○兜售之
    電槳電視並非同一云云，委無可採。
  (三)厥有爭議者，何以被告及丁○○會先後打電話向乙○○兜售上開電槳電視。證人
    丁○○雖經本院傳、拘不獲，致未到庭作證，以查明被告有無居間介紹乙○○故
    買上開贓物，惟據被告迭於偵查、本院審理中辯稱：與丁○○是同行，彼此會調
    貨，丁○○打電話請伊幫忙找買主，丁○○給伊一個底價，伊自行再加上一點利
    潤後，向乙○○開價，但乙○○嫌太貴，且未向翁國書說明型號，故未成交，嗣
    後亦未再與乙○○聯繫等語（見九十年偵字第二九三０號偵卷第二五頁正面、反
    面、本院九十一年九月二十四日訊問筆錄），核與證人乙○○於警訊及本院審理
    時供稱：「因為我在網路有刊登廣告，張家豪打電話給我，問我要不要買電槳電
    視，他朋友手上有貨，價格十六萬元，只說是富士電槳電視，型號沒講，因為幾
    個月前，我才參觀資訊展，知道行情，我一聽覺得太貴，就拒絕他，後來是與丁○○直接聯繫交貨，並沒有再與被告接觸」等語（見八十九年度偵字第一五八七
    三號偵卷第二二頁、第二三頁、第二六頁反面、本院上開訊問筆錄），若合符節
    ，參以乙○○供承：平時喜歡高科技產品，時常透過網路刊登廣告等語（見上開
    八十九年偵卷第二二頁、本院上開訊問筆錄），且乙○○故買上開電槳電視贓物
    後，亦利用網路刊登廣告，轉售予不知情之侯殿祥等節，復經證人翁國書、侯殿
    祥證述屬實，且有翁國書刊登於網站之廣告一份為憑，足徵被告辯稱係丁○○自
    行透過網路取得翁國書聯絡電話乙情，似非全然無稽。況丁○○係與乙○○直接
    洽談、進而交易，被告並未參與等情，復迭據乙○○於警訊及偵、審時供述在卷
    ，核與被告上述辯解，亦相符合，則乙○○向丁○○故買上開贓物，是否係被告
    居間介紹，即非無研求餘地。
  (四)本件公訴人雖指本案係由被告仲介乙○○向丁○○購買前揭電漿電視一節，業據
    乙○○於偵查中供述明確，惟按刑事訴訟採實質的真實發見主義，故犯罪事實必
    須有確實證據足以證明，始得據以認定，不能以推測之詞入人於罪，此觀刑事訴
    訟法第一百六十條甚明。從乙○○歷次供述觀之，其於警訊時供稱：「『應該』
    是丙○○告訴他的，因為本來我也不認識小郭，所有我確定」、「（小郭為何會
    知道你要買電槳電視？）是丙○○告訴小郭的」、「我有告訴丙○○我比較喜歡
    高科技東西，丙○○打電話詢問我要電槳電視，我有意思，但價錢談不來，『一
    定是』丙○○告訴小郭，才會有人知道我要買電槳電視，如果丙○○沒說，也不
    會有人知道我要買電槳電視」（見上開八十九年偵卷第二三頁反面、第二九頁、
    第五六頁），其所稱「應該」、「一定是」等詞，均非其客觀上所親自見聞，而
    係其片面主觀之推知，足徵其上開供述就被告居間乙○○向丁○○故買贓物云云
    ，顯係出於推測，微論乙○○於警訊及本院審理時並不諱言：「（你有無問小郭
    是如何知道你要購買電槳電視？）沒有問，我直接一定是丙○○告訴小郭的」、
    「我以為被告及丁○○是同一家公司，所以我覺得丁○○會打電話給我，是因為
    被告打電話給郭才知道」（見上開八十九年偵卷第二九頁、本院九十一年九月二
    十四日訊問筆錄），是公訴人逕以若非被告居間仲介聯繫，丁○○如何能在未予
    乙○○聯繫前即知其欲購買電槳電視云云，顯係跡近推測，契置網路流通無遠弗
    屆功能，任何人均可透過網站所刊登之廣告或類似訊息，取得他人之聯絡方式，
    且所引證人乙○○之證言係得諸其片面臆測，實不足作為不利被告之證據。
  (五)又刑法第三百四十九條贓物罪之規定，係針對行為人故意收受、搬運、寄藏、故
    買或牙保贓物而在事後助成他人財產犯罪目的之惡性予以處罰，並非藉此課一般
    人民以協助追贓之責；故贓物罪責之成立與否，係指行為人具有贓物之認識為前
    提，而此認識之有無，亦應賴積極證據為證。本件上開電槳電視廠商售價固約四
    十二萬，然證人甲○○並不否認進口價為二十五萬元（見上開八十九年偵卷第十
    四頁反面），再考諸乙○○供稱：「新的一台，我上網查過，是六千美金，合台
    幣十四多萬」等語（見上開八十九年偵卷第三六頁反面、第五七頁），證人即檢
    察官亦認不知贓而予不起訴處分之侯殿祥供稱：「（此型電視市價多少？）如果
    自己帶回來，約二十出頭萬就可以了」、「他若拿去中古商店買只能賣三、四成
    ，且該電視是壞的，好的電視可賣十幾萬」等詞（見上開八十九年偵卷第五五頁
    ），互核相符，以渠等經常透過網際網路進行交易，而網路交易往往因較一般交
    易節省許多人力、場地或營業稅捐等費用，除總代理、經銷商、貿易商外，一般
    人也可私下從國外帶回販售，無論新品或中古產品，其成本均較低，一般而言，
    交易價格自較市面普通經銷通路所定價格為低，此為一般人所週知之事實，公訴
    人摭拾廠商提供市價以為依據，認為被告向乙○○兜售時出價十六萬元，價格顯
    不相當，遽行擬制推測被告於受委託代尋買主之際，即已知悉上開電視為贓物，
    亦嫌速斷。
  (六)末按刑法對於未遂犯之處罰，係採列舉主義，故所犯各法條如無處罰未遂之明文
    ，即不得以未遂犯論處。本件被告向乙○○兜售上開電槳電視之價格為十六萬元
    ，而乙○○先後二次向丁○○故買上開電視二台之價格各為二萬元及十二萬元（
    一台故障待修，故價格較便宜，嗣以四萬元價格轉售侯殿祥，另台則正常無損，
    見上開八十九年偵卷第二二頁正面、反面、第二六頁反面、第二七頁），可見被
    告雖受丁○○委託，代為尋覓可能買主，惟因售價未妥，而遭丁○○拒絕，應難
    認被告牙保贓物已達既遂之程度，而刑法第三百四十九條第二項之罪，並無處罰
    未遂之明文，被告亦不成立犯罪。
五、此外，復查無其他積極事證，足認被告有牙保贓物犯行，揆諸前開說明，不能證
    明被告犯罪，應依法諭知無罪之判決。
據上論斷，應依刑事訴訟法第三百零一條第一項，判決如主文。
本案經檢察官黃玉婷到庭執行職務
中      華      民      國      九十二      年    一    月    二十八    日
                                      臺灣臺北地方法院刑事第八庭
                                          法  官  胡宏文
右正本證明與原本無異。
如不服本判決，應於判決送達後十日內向本院提出上訴狀(應抄附繕本)。告訴人
或被害人如對於本判決不服者，應具備理由請求檢察官上訴，其上訴期間之計算
係以檢察官收受判決正本之日期為準。
                                          書記官  劉穗筠
中      華      民      國      九十二      年    一    月    二十九    日


司法院資訊處製作；財團法人民間司法改革基金會備份。
